臺灣新北地方法院民事判決
111年度重訴字第138號
原      告  楊國欽  
            林益民  
            楊純美  
上三人共同
訴訟代理人  林明信律師
被      告  林武一  
訴訟代理人  林俊業  
被      告  林建泉  

            林建華  
            林素秋  
            林靖傑  

            林靖棋  
            林蘊嫻  
            甘業鑫  
            甘在恆  
            林南榮  

            林南良  

            王仁進  
            王乙如    應受送達處所不明
            王毓媗  

            王德華  
            王櫻錦  



            王雅婷  

            王松田  
            王宥程  
            王柳慶  
            王湘妮  


            胡林素華
            林幸治  
            林幸男  
            林政泉  
            林進榮  

            韓復梅  
            林栯丞  
            孫林淑連

            江林淑婉
            林建城  

            林秀美  
            林子傑  
            林聖傑  
            林建椿  
            林建發  
            林素英  
            林雅琴  

            林碧松  
            林金元    應受送達處所不明
            黃秀菊  
            呂承彬  
            呂芳智  

            周順安  
            周順吉  
            周素卿  

上列當事人間請求拆屋還地事件，經本院於民國111年6月21日言
詞辯論終結，判決如下：
    主  文
被告應將坐落新北市○○區○○段○○○地號土地上如附圖暫編地號714
⑴所示建物（門牌號碼新北市○○區○○路○○○巷○號，面積六十九點
五九平方公尺）、暫編地號714⑶所示圍牆（面積四點八六平方公
尺）拆除，並將上開占用土地返還予原告。
訴訟費用由被告負擔。
本判決第一項於原告以新臺幣肆佰伍拾壹萬貳仟元為被告供擔保
後，得假執行。
    事實及理由
壹、程序方面：
    被告林建泉、林建華、林素秋、林靖傑、林靖棋、林蘊嫻、
    甘業鑫、甘在恆、林南榮、林南良、王仁進、王乙如、王毓
    媗、王德華、王櫻錦、王雅婷、王松田、王宥程、王柳慶、
    王湘妮、胡林素華、林幸治、林幸男、林政泉、林進榮、韓
    復梅、林栯丞、孫林淑連、江林淑婉、林建城、林秀美、林
    子傑、林聖傑、林建樁、林建發、林素英、林雅琴、林碧松
    、林金元、黃秀菊、呂承彬、呂芳智、周順安、周素卿（下
    合稱被告林建泉等44人）未於言詞辯論期日到場，核無民事
    訴訟法第386條所列各款情形，爰依原告之聲請，由其一造
    辯論而為判決。
貳、實體方面：
一、原告主張：
  ㈠新北市○○區○○段000地號土地（下稱系爭土地）為原告三人共
    有，惟系爭土地上有一未辦理保存登記門牌號碼新北市○○區
    ○○路000巷0號之建物（下稱系爭建物）、圍牆（下稱系爭圍
    牆），分別占用系爭土地如附圖暫編地號714⑴房屋及714(3)
    所示圍牆之位置、面積，然系爭建物均無坐落在系爭土地上
    之合法權源。
  ㈡經查悉系爭建物之稅籍資料登記為訴外人林水福、現住人為
    被告林武一、原告前曾以林水福之父親訴外人林雨來為被告
    ，提起拆屋還地之訴，經法院為原告勝訴之判決，有108年
    度重訴字第703號、台灣高等法院109年度重上字第810號判
    決可按，因原告聲請強制執行時，經鈞院執行處發現前案被
    告林金李於起訴前死亡，而駁回原告之執行，爰依民法第76
    7條第1項規定，請求被告拆除系爭建物、系爭圍牆，並返還
    系爭建物、系爭圍牆所占用土地等語。並聲明：㈠被告應拆
    除系爭建物、系爭圍牆，並將如附圖暫編地號714⑴、714⑶所
    示之土地返還予原告。㈡願供擔保，請准宣告假執行。
二、被告林武一抗辯:被告為34年出生，從小居住在系爭建物，
    林雨來為被告之祖父，很早就去世了，記憶中沒有見過，系
    爭建物何時建造、何時開始使用，都不清楚。原告雖主張系
    爭建物是林雨來建造，並由林雨來之繼承人繼承的，但是系
    爭建物相關登記資料中並無林雨來的資料，稅籍資料則是林
    水福的。林水福是被告之大伯，被告不清楚林水福如何申請
    系爭建物稅籍，原告主張被告林武一有系爭建物之處分權，
    並非事實等語，資為抗辯。並聲明：原告之訴駁回。
三、被告周順吉抗辯：被告之母親是周林碧霞，民國16年3月15
    日就送給被告周順吉的祖父扶養，49年間去世，周林碧霞去
    世時有四個孩子，當時年紀都很小，根本不知道什麼叫民法
    ，林雨來就是被告周順吉的外祖父。64年的時候，被告周順
    吉的5、6個舅舅們都有系爭土地的持分，沒有人通知被告周
    順吉去繼承，也沒有人告知要放棄繼承，被告周順吉就是外
    人、陌生人。被告林武一是被告周順吉的表哥，兩人之間不
    是直屬血親，因此被告林武一的所作所為不應該由被告周順
    吉來承擔，且被告林武一使用系爭建物是經過被告周順吉的
    舅舅、長輩們承諾，不是經過被告周順吉，故被告周順吉根
    本就不知情等語，資為抗辯。並聲明：原告之訴駁回。
四、被告林建泉等44人未於言詞辯論期日到場，亦未提出書狀為
    任何聲明或陳述。
五、原告主張其等為系爭土地之所有人，而系爭土地上坐落有系
    爭建物、系爭圍牆如附圖暫編地號714⑴、714⑶所示位置、面
    積等情，業據提出系爭土地第一類謄本、系爭建物現場照片
    為憑（見本院卷一第155頁至第160頁），復經另案會同新北
    市中和地政事務所測量員履勘現場查明屬實（見本院108年
    度重訴字第703號卷一第349至353頁之勘驗筆錄），並有新
    北市中和地政事務所109年4月17日數值複丈字第42800號土
    地複丈成果圖（即附圖，見本院卷一第25頁）在卷可憑，是
    此部分事實，應堪認定。
六、原告另主張系爭建物、系爭圍牆無坐落在系爭土地之正當權
    源，且系爭建物、系爭圍牆之事實上處分權由被告繼承取得
    乙節，為被告所否認，並以前詞置辯，是本件爭點厥為：㈠
    被告是否具有系爭建物、系爭圍牆之事實上處分權？㈡系爭
    建物、系爭圍牆有無坐落在系爭土地之正當權源？㈢原告請
    求被告拆除系爭建物、系爭圍牆，並返還如附圖暫編地號71
    4⑴、714⑶所示土地，有無理由？茲分別判斷如下：
  ㈠被告繼承取得系爭建物、系爭圍牆之事實上處分權：
    ⒈被告林武一固辯稱不知系爭建物為何人建造云云，惟被告
      林武一於本院審理時陳稱其從小居住在系爭建物等情明確
      （見本院卷一第500頁）；被告林武一於另案本院107年度
      重訴字第600號亦陳稱：系爭建物係在16年由林雨來那一
      輩人建造，分配給林雨來這一房所有並使用，後來林雨來
      傳給其子林傳坵、林傳坵再指定給其子被告林武一使用等
      語綦詳（見本院108年度重訴字第703號卷一第25頁至第27
      頁、卷二第219頁至第223頁）。參以系爭建物之房屋稅籍
      資料顯示，系爭建物係於16年建造，61年稅籍普查時列林
      雨來長子林水福為納稅義務人；嗣因系爭建物稅籍遭註銷
      ，被告林武一以其為系爭建物之現住人、系爭建物未拆除
      為由，而於104年6月間申請恢復稅籍並更正其為納稅義務
      人獲准，此有上開系爭建物房屋稅籍資料在卷可稽（見本
      院卷一161頁至第162頁、本院108年度重訴字第703號卷二
      第111頁至第124頁），佐以林水福戶籍登記簿記載林水福
      於3年出生，此有林水福之戶籍登記簿在卷可憑（見本院
      卷一第29頁），審酌林水福於16年時年僅13歲，應無建造
      系爭建物之能力或資力。且依據被告林武一之陳述及事證
      顯示，系爭建物由林雨來後代子孫包括林水福、林傳坵及
      其等家屬管理使用，迄今已逾90年之久，未有他人主張就
      系爭建物享有權利，綜上，足認系爭建物乃由林雨來所建
      造，並經歷代傳由包括被告林武一在內之林雨來兒子、孫
      子實際居住使用，應屬真實。
    ⒉至於系爭圍牆部分，被告林武一於另案自承系爭建物及系
      爭圍牆為同時期建造（見本院108年度重訴字第703號卷一
      第349至350頁），而其餘被告對此復未表示爭執；再考量
      系爭圍牆位處系爭建物後方高處，有現場照片可參（見本
      院108年度重訴字第703號卷一第397頁），其目的應為加
      固土坡以保護系爭建物之安全，系爭建物既經本院認定由
      林雨來所建造如前，則本於一般人之生活經驗，亦可合理
      推認系爭圍牆亦係由林雨來於建築系爭建物前後所建造。
    ⒊又被告為林雨來之繼承人乙節，業據原告提出被告戶籍謄
      本、林雨來繼承系統表為證（見本院卷一第375頁至第464
      頁），經核屬實。職是，系爭建物及系爭圍牆既由林雨來
      所建造，業如前述，則林雨來已去世，被告為林雨來之繼
      承人，因系爭建物及系爭圍牆均未辦理保存登記，無法辦
      理繼承登記或分割登記，被告因繼承關係取得系爭建物、
      系爭圍牆公同共有之事實上處分權乙節，即堪認定。
  ㈡系爭建物、系爭圍牆無坐落在系爭土地之正當權源：
    按以無權占有為原因，請求返還土地者，占有人對土地所有
    權存在之事實無爭執，而僅以非無權占有為抗辯者，土地所
    有權人對其土地被無權占有之事實無舉證責任，占有人自應
    就其取得占有係有正當權源之事實證明之（最高法院85年度
    台上字第1120號裁判意旨參照）。查原告為系爭土地所有權
    人，被告就系爭建物、系爭圍牆有事實上處分權，並占有系
    爭土地等情，業如前述，則被告自應就占用系爭土地係有正
    當權源之事實負舉證責任，然被告既未具體說明或舉證其就
    系爭土地現有何合法之占用權源，自應承擔其舉證不足之不
    利益，從而原告主張系爭建物、系爭圍牆無坐落在系爭土地
    之正當權源乙節，應為可採。
  ㈢原告得請求被告拆除系爭建物、系爭圍牆並返還如附圖暫編
    地號714⑴、714⑶所示土地：
　　按所有人對於無權占有或侵奪其所有物者，得請求返還之。
    對於妨害其所有權者，得請求除去之。有妨害其所有權之虞
    者，得請求防止之，民法第767條第1項定有明文。又請求返
    還所有物之訴，應以現在占有該物之人為被告，如非現在占
    有該物之人，要不得本於物上請求權，對之請求返還所有物
    ；另物之拆除，為事實上之處分行為，僅所有人或有事實上
    處分權之人，方有拆除之權限。經查原告為系爭土地之所有
    權人，而被告為系爭建物、系爭圍牆之事實上處分權人，且
    系爭建物、系爭圍牆並無坐落在系爭土地之正當權源，均經
    本院認定如前，揆諸前揭說明，原告依民法第767條第1項規
    定，請求被告拆除系爭建物、系爭圍牆，並返還所占用如附
    圖暫編地號714⑴、714⑶所示土地，應屬有據。
七、綜上所述，原告主張依民法第767條第1項規定，請求被告拆
    除系爭建物、系爭圍牆，並將系爭建物、系爭圍牆所占用如
    附圖暫編地號714⑴、714⑶所示土地返還原告，為有理由，應
    予准許。
八、原告陳明願供擔保，請求宣告假執行，核無不合，茲酌定相
    當擔保金額，予以准許。
九、本件事證已臻明確，兩造其餘攻擊防禦方法及所提證據，核
    與判決之結果不生影響，爰不逐一論述，併此敘明　　
十、訴訟費用負擔之依據：民事訴訟法第78條。
中　　華　　民　　國　　111 　年　　7 　　月　　12　　日
                  民事第三庭    法　官　徐玉玲
以上正本係照原本作成
如對本判決上訴，須於判決送達後20日內向本院提出上訴狀。如
委任律師提起上訴者，應一併繳納上訴審裁判費。
中　　華　　民　　國　　111 　年　　7 　　月　　12　　日
                            書記官　王思穎